【裁判字號】    98,台上,3681
【裁判日期】    980630
【裁判案由】    強盜等罪
【裁判全文】
最高法院刑事判決            九十八年度台上字第三六八一號
上  訴  人  乙○○
                    弄12號6樓之1（另案在台灣台中監獄執行
                    ）
選任辯護人  廖瑞鍠律師
上  訴  人  丙○○
            甲○○
            丁○○
上列上訴人等因強盜等罪案件，不服台灣高等法院台中分院中華
民國九十八年一月二十一日第二審判決（九十七年度上訴字第一
一六０號，起訴案號：台灣台中地方法院檢察署九十六年度偵字
第一八六六三、二一三二八號），提起上訴，本院判決如下：
    主  文
上訴駁回。
    理  由
一加重強盜部分：
按刑事訴訟法第三百七十七條規定，上訴於第三審法院，非以判
決違背法令為理由，不得為之。是提起第三審上訴，應以原判決
違背法令為理由，係屬法定要件。如果上訴理由書狀並未依據卷
內訴訟資料，具體指摘原判決不適用何種法則或如何適用不當，
或所指摘原判決違法情事，顯與法律規定得為第三審上訴理由之
違法情形，不相適合時，均應認其上訴為違背法律上之程式，予
以駁回。本件原審經審理結果，認為上訴人丙○○、甲○○、丁
○○、乙○○等四人加重強盜等犯行，均罪證明確，因而撤銷第
一審關於上訴人等四人部分（丙○○未經許可持有手槍、子彈共
同強盜蔣玉珍既遂，丙○○、甲○○、乙○○共同強盜天美銀樓
未遂，丁○○共同強盜戊○○既遂）之科刑判決，改判依想像競
合犯之規定，從一重仍均論處丙○○、丁○○意圖為自己不法之
所有，結夥三人以上，攜帶兇器，以強盜至使不能抗拒，而取他
人之物罪刑（丁○○為累犯），復皆論處丙○○、甲○○、乙○
○意圖為自己不法之所有，結夥三人以上，攜帶兇器，以強盜至
使不能抗拒，而取他人之物未遂罪刑（乙○○為累犯）。另說明
不能證明丙○○、丁○○持有改造手槍及子彈犯行，檢察官認此
部分與前揭論罪科刑部分有裁判上一罪關係，故不另為無罪之諭
知。復以不能證明丙○○對戊○○犯加重強盜、乙○○未經許可
持有改造手槍及子彈、未經許可持有手槍等犯行，因而維持第一
審判決關於此部分所為無罪之諭知，而駁回檢察官就此部分在第
二審之上訴。均已詳敘其調查、取捨證據之結果及憑以認定犯罪
事實之心證理由。從形式上觀察，原判決關於上開部分要無足以
影響判決結果之違法情形存在。又第三審為法律審，應依第二審
判決所確認之事實為基礎，據以判斷第二審判決是否違背法令。
丙○○上訴意旨略稱：(一)、原審審判長於審判期日未依法提示證
物供丙○○辨認，自屬違法。(二)、原判決以吳得男、林鑫龍二人
之警詢筆錄為不利丙○○之認定，但該二人之警詢筆錄是否已具
特別可信性，不無疑問。(三)、原判決依共同正犯林鑫龍、吳得男
、甲○○、乙○○等人於警詢、偵訊或審理中之陳述，於無補強
證據佐證之情形下，而為不利丙○○之認定，應屬判決違背法令
。(四)、原審對丙○○諸多聲請調查之證據均未加以調查，同有調
查未盡之違法。(五)、原判決認定丙○○有參與本案之動機，顯係
對吳得男、林鑫龍之陳述未詳加調查所致，其判斷有違經驗法則
。(六)、原判決認丙○○持有槍、彈之事實，無非以林鑫龍前後供
述一致為其主要論據，但林鑫龍之前後供述，相互矛盾，與事實
不符，原判決竟採為論斷丙○○罪行之依據，自屬違失。(七)、原
判決關於認定丙○○強盜蔣玉珍、庚○○既遂案、天美銀樓未遂
案之犯行，與事實不符，有諸多違誤。甲○○上訴意旨略謂：(一)
、甲○○從未承認不會開車，原判決理由竟記載甲○○自承不會
開車，但未說明其認定之依據，另原判決事實認定甲○○引領返
回水月汽車旅館，於案發後帶路、指路及負責把風等情，但理由
內記載甲○○並非久住台中之人，不可能突然對台中市區之交通
往來動線瞭若指掌，仍需乙○○駕車帶領等語，均有判決理由矛
盾之違誤。(二)、依林鑫龍於警詢時之陳述，案發前丙○○各交付
甲○○、林鑫龍及吳得男一把槍，合計三把槍，甲○○持槍在店
外把風，原審未傳喚林鑫龍到庭調查，遽認其陳述與事實不符，
其論斷稍嫌率斷，且與經驗法則有違。(三)、原判決認定甲○○以
共同犯罪之意思而為把風之行為，顯有認事用法之違誤。(四)、原
審未依甲○○之聲請再勘驗天美銀樓之錄影帶，自有應於審判期
日調查之證據而未予調查之可議。(五)、原判決未說明甲○○如何
參與計畫謀議之理由，自有判決不備理由之違法。丁○○上訴意
旨略以：(一)、關於強盜戊○○部分，究竟係郭忠源與林鑫龍下手
綑綁洪女並強盜，或係郭忠源與吳得男所為，原審疏未詳查，逕
認郭忠源與吳得男所為，自有調查未盡之違失。(二)、丁○○始終
否認參與強盜及處分戊○○遭強取之鑽石後再將錢分予林鑫龍等
人，如吳得男、林鑫龍所稱鑽石係丁○○所處分，則鑽石之出售
價、每人分得款、何時交付各共同正犯等情，原審均未詳查，逕
認戊○○之鑽石係由丁○○負責變現，自有適用法則不當之違法
。(三)、原判決事實認定丁○○等人強取行動電話二支、現金新台
幣三萬三千元、鑽石一只，與理由內引用吳得男、林鑫龍之陳述
內容並不一致，其事實認定與理由論述互有歧異，原判決未敘明
何者為正確，自有判決不備理由之違法。乙○○上訴意旨略稱：
(一)、依甲○○、吳得男、林鑫龍之陳述，乙○○並無在距天美銀
樓數百公尺外之處等候、接應，原判決對此顯屬誤認，有違經驗
法則。如乙○○有等候、接應之行為，該處非在台中市○○路上
，更不可能聽到槍聲，原判決誤認乙○○等候、接應，於聽到槍
聲後為免遭波及而離去，同屬違法，且有應於審判期日調查之證
據而未予調查之違誤。(二)、證人林鑫龍之警詢筆錄，為被告以外
之人於審判外之陳述，應無證據能力，檢察官於民國九十六年九
月二十日訊問林鑫龍時，未命其具結，該偵訊筆錄同無證據能力
。縱認林鑫龍之警詢筆錄、偵訊筆錄有證據能力，其前後供述不
一，自不可採，原判決遽採為不利於乙○○認定之依據，自有違
經驗法則及論理法則。(三)、原判決謂乙○○在開車時，於車內目
睹丙○○選定路旁銀樓並逐一分配包包、帽子、交付外幣之經過
，業已得知丙○○係欲結夥三人以上強盜他人財物，純係原審臆
測之詞，自屬違法各云云。惟查：(一)、事實之認定、證據之取捨
與證據之證明力如何，均屬事實審法院得自由裁量、判斷之職權
，苟其此項裁量、判斷，並不悖乎通常一般人日常生活經驗之定
則或理則上當然存在之法則，又已於判決內論敘其何以作此判斷
之心證理由者，即不得任意指為違法，而資為第三審上訴之適法
理由。本件原判決認定上訴人等四人有其事實欄所載加重強盜等
犯行。係分別依丙○○、甲○○、丁○○、乙○○、吳得男、林
鑫龍、庚○○、蔣玉珍、己○○之陳述，卷附通聯紀錄、監視器
翻拍照片、內政部警政署刑事警察局槍彈鑑定書，扣案之槍、彈
及遺留於天美銀樓之日幣四十三萬元等證據資料。均逐一詳加論
斷指駁說明，已詳載於原判決理由欄貳。經核並無判決不備理由
之違法情事，其取捨判斷，亦未違背客觀存在之經驗法則與論理
法則，或有應於審判期日調查之證據而未予調查之違法。丙○○
上訴意旨(五)至(七)、甲○○上訴意旨(一)、(三)及(五)、丁○○上訴意旨
(一)及(三)、乙○○上訴意旨(一)及(三)執以指摘，顯非適法之第三審上
訴理由。(二)、丙○○部分：１、審判期日之訴訟程序，專以審判
筆錄為證，刑事訴訟法第四十七條定有明文。原審九十七年十二
月三十一日審判期日，審判長曾逐一提示扣案證物，並告以要旨
，有該審判筆錄載明可稽。丙○○上訴意旨(一)所指，顯非確實依
據卷內訴訟資料而為具體指摘，不能認已具備適法上訴第三審之
形式要件。２、原判決業於理由內敘明吳得男、林鑫龍二人之警
詢筆錄，如何具有較可信之特別情況且為證明犯罪事實存否所必
要，丙○○上訴意旨(二)執以指摘，容有誤會。３、被告或共犯之
自白雖不得作為認定有罪判決之唯一證據，而須以補強證據證明
其確與事實相符，但所謂「補強證據」，係指除該自白本身外，
其他足以佐證自白之犯罪事實確具有相當程度真實性之證據而言
。其所補強者，不以事實之全部為必要，祇須因補強證據與自白
相互印證，依社會通念，足使犯罪事實獲得確信者，即足當之。
本件原判決依共同正犯林鑫龍、吳得男、甲○○、乙○○等人於
警詢、偵訊或審理中之陳述，並佐以庚○○、蔣玉珍之陳述，卷
附通聯紀錄、槍彈鑑定書及扣案之槍、彈等證據資料，據以認定
丙○○有其事實欄所載加重強盜之犯行。其所為論斷，核無違法
情形存在，丙○○上訴意旨(三)所指摘，殊難謂係合法之第三審上
訴理由。４、刑事訴訟法所稱依法應於審判期日調查之證據，係
指與待證事實有重要關係，在客觀上顯有調查必要性之證據而言
，故其範圍並非漫無限制，必其證據與判斷待證事實之有無，具
有關連性，若所證明之事項已臻明瞭，自欠缺其調查之必要性，
原審未為無益之調查，即無違法可言。原判決理由業已敘明丙○
○聲請傳訊金玉成、製作警詢筆錄之二名警員、聲請調查其使用
之行動電話等項，均事實已臻明確而認無調查之必要。其所為關
於此部分之論斷，亦無違法可言，丙○○上訴意旨(四)漫事指摘，
同非適法之第三審上訴理由。(三)、甲○○部分：１原判決已於理
由欄敘明依吳得男之警詢筆錄與林鑫龍之警詢及偵訊筆錄足認甲
○○在本案確係擔任把風任務，原審認無必要再傳喚林鑫龍到庭
調查，核無違法之情形。甲○○上訴意旨(二)，自非確實依據卷內
訴訟資料而為具體指摘。２、原判決理由已敘明第一審業於九十
七年九月十四日審判期日勘驗天美銀樓案之錄影帶，有勘驗筆錄
可稽，自無庸再為勘驗比對，核無不合，甲○○上訴意旨(四)所指
，同非合法之上訴理由。(四)、丁○○部分：丁○○如何處分戊○
○遭強取之鑽石及分配贓款，均係犯罪後處分贓物之行為，原判
決縱未加以調查、說明，於判決結果不生影響，依刑事訴訟法第
三百八十條規定，仍不得據為合法之第三審上訴理由。丁○○上
訴意旨(二)，殊非合法之第三審上訴理由。(五)、乙○○部分：原判
決業於理由欄敘明林鑫龍之警詢筆錄如何得作為證據之理由，且
檢察官於九十六年九月二十日訊問林鑫龍時曾令其具結，有結文
附卷可稽，乙○○上訴意旨(二)，自非確實依據卷內訴訟資料而為
具體指摘，與法律規定得為第三審上訴理由之違法情形，不相適
合。至上訴人等四人其餘得上訴第三審之上訴意旨，則係就屬原
審採證認事職權之適法行使及原判決已說明事項，徒憑己見，任
意指摘為違法，且仍為單純事實之爭執，均難謂為適法之第三審
上訴理由。依上揭說明，本件上訴人等四人之加重強盜上訴皆違
背法律上之程式，俱應予駁回。
二、預備強盜部分：
按刑事訴訟法第三百七十六條所列各罪之案件，經第二審判決者
，不得上訴於第三審法院。上訴人丙○○經原判決撤銷改判適用
刑法第三百二十八條第五項論處其預備犯強盜罪刑部分，上訴人
丁○○經第一審判決論處預備犯強盜罪刑，不服提起第二審上訴
後，經原判決予以維持，駁回其上訴部分，核均屬刑事訴訟法第
三百七十六條第一款之案件，依前開說明，既經第二審判決，自
不得上訴於第三審法院，上訴人丙○○、丁○○一併提起上訴，
俱為法所不許，均應予駁回。
據上論結，應依刑事訴訟法第三百九十五條前段，判決如主文。
中    華    民    國  九十八  年    六    月   三十   日
                      最高法院刑事第四庭
                          審判長法官  張  淳  淙
                                法官  劉  介  民
                                法官  蔡  彩  貞
                                法官  林  俊  益
                                法官  徐  文  亮
      本件正本證明與原本無異
                                      書  記  官
中    華    民    國  九十八  年    七    月    六    日
                                                      Ｑ


司法院資訊處製作；財團法人民間司法改革基金會備份。
